【裁判字號】    99,訴,973
【裁判日期】    990913
【裁判案由】    違反藥事法
【裁判全文】
臺灣高雄地方法院刑事判決               99年度訴字第973號
公  訴  人  臺灣高雄地方法院檢察署檢察官
被      告  甲○○
上列被告因違反藥事法案件，經檢察官提起公訴（99年度偵字第
14292 號），被告於本院準備程序為有罪之陳述，經合議庭裁定
由受命法官獨任行簡式審判程序，判決如下：
    主  文
甲○○犯藥事法第八十三條第一項之販賣禁藥罪，處有期徒刑肆
月。緩刑貳年，緩刑期間應接受法治及認知教育肆場次。緩刑期
間付保護管束。扣案如附表所示之禁藥，均沒收。
    事  實  及  理  由
一、甲○○明知其所有如附表所示之藥品及虎標萬金油1 瓶等藥
    品，均無行政院衛生署核發之藥品許可證字號，且由藥品包
    裝所載之製造廠商等字樣，顯屬外國或大陸地區所製造而未
    經核准擅自輸入之禁藥，竟意圖販賣營利，而自民國99年4
    月14日起，在所承租、原僅展售無藥效洗面乳等清潔、保養
    用品之高雄縣鳳山市○○路共同市場B34 攤位，一併加以陳
    列，俾供不特定之消費者選購，並於99年4 月16日10時許，
    以新臺幣（下同）70元之代價，販賣虎標萬金油1 瓶而從中
    獲利20元。迄於99年4 月22日11時10分，經警會同高雄縣政
    府衛生局人員當場查獲，並扣得附表所示之禁藥，始悉全情
    。
二、訊據被告甲○○於本院99年8 月30日準備程序、審理中，坦
    承前開犯行不諱，且有扣押筆錄暨扣押物品目錄表、現場照
    片、扣押物品照片及行政院衛生署99年8 月11日署授藥字第
    0990004643號函在卷，及附表所示之禁藥扣案可稽，足認被
    告首開自白核與事實相符，可資採為認定犯罪事實之依據，
    本案事證明確，被告犯行堪以認定。
三、核被告所為，係犯藥事法第83條第1 項之販賣禁藥罪，被告
    意圖販賣而陳列禁藥之低度行為，應為販賣之高度行為所吸
    收，不另論罪。被告販賣禁藥之行為雖未據起訴，惟該犯行
    與檢察官起訴之意圖販賣而陳列禁藥犯行，既具有吸收犯之
    一罪關係，自為起訴效力所及，本院應併予審理。
四、本院審酌被告販賣及意圖販賣而陳列禁藥，可能危害國人身
    體健康，固屬不該。惟念被告所販賣、陳列之藥品，在性質
    上多屬外用藥，且其僅販出虎標萬金油1 瓶而獲利20元，另
    其陳列禁藥之時間非長，數量亦非甚鉅。再考量被告前無刑
    案紀錄，有臺灣高等法院被告前案紀錄表在卷可按，並非素
    行不佳之人，及被告教育程度為國小畢業、家庭經濟況狀勉
    持，且其於本院準備程序、審理中已知全然坦認犯行之犯後
    態度等一切情狀，爰量處如主文所示之刑。末被告未曾因故
    意犯罪而受有期徒刑以上刑之宣告，有前開前案紀錄表可按
    ，其因一時貪圖小利，未理解其行為之嚴重性及後果，誤觸
    刑章，本院因認對被告宣告之刑以暫不執行為適當，爰依刑
    法第74條第1 項第1 款規定，併予宣告緩刑2 年，又為加強
    被告對於法律之瞭解，避免被告因未諳法律而再罹刑章，並
    依刑法第74條第2 項第8 款，命被告接受法治及認知教育4
    場次，及依刑法第93條第1 項第2 款，諭知緩刑期間付保護
    管束，以啟自新。
五、按藥事法第79條第1 項規定：「查獲之偽藥或禁藥，沒入銷
    燬之」，上開沒入銷燬之規定，係列於藥事法第8 章「稽查
    及取締」內，而非列於第9 章之「罰則」，其性質應屬行政
    秩序罰，屬行政機關依行政程序科罰之權限，法院自不得越
    權於判決內諭知沒入銷燬；惟查獲之禁藥若未經行政機關沒
    入並銷燬，法院自應依刑法第38條規定宣告沒收之（最高法
    院92年臺上字第2718號、93年臺上字第738 號判決意旨參照
    ）。查扣案如附表所示之禁藥，均為被告所有供本案犯罪所
    用之物，且該扣案物品尚未經行政機關沒入銷燬，仍在本院
    贓物庫保管中，有本院99年度院總管第1573號扣押物品清單
    在卷可證，揆諸前開說明，自應依刑法第38條第1 項第2 款
    之規定，宣告沒收。
據上論結，應依刑事訴訟法第273 條之1 第1 項、第299 條第1
項前段、第310 條之2 、第454 條第1 項，藥事法第83條第1 項
，刑法第11條前段、第38條第1 項第2 款、第74條第1 項第1 款
、第2 項第8 款、第93條第1 項第2 款，判決如主文。
本案經檢察官張貽琮到庭執行職務。
中    華    民    國    99    年    9     月    13    日
                  刑事第一庭  法  官  莊珮吟
以上正本證明與原本無異。
如不服本判決應於收受判決後10日內向本院提出上訴書狀，並應
敘述具體理由。其未敘述上訴理由者，應於上訴期間屆滿後20日
內向本院補提理由書(均須按他造當事人之人數附繕本)「切勿逕
送上級法院」。
中    華    民    國    99    年    9     月    13    日
                              書記官  鍾淑美
┌─────────────────────────────────────┐
│附表：                                                                    │
├──┬─────────────────────────────┬────┤
│編號│   品  名                                                 │數量    │
├──┼─────────────────────────────┼────┤
│ 1  │Counterpain軟膏                                           │條    │
├──┼─────────────────────────────┼────┤
│ 2  │香港保心安油                                              │壹瓶    │
├──┼─────────────────────────────┼────┤
│ 3  │五塔標行軍散                                              │壹瓶    │
├──┼─────────────────────────────┼────┤
│ 4  │正紅花油                                                  │貳瓶    │
├──┼─────────────────────────────┼────┤
│ 5  │BALSEM HIJAU KAKI TIGA                                    │貳瓶    │
├──┼─────────────────────────────┼────┤
│ 6  │三腳標青草萬靈膏                                          │貳瓶    │
├──┼─────────────────────────────┼────┤
│ 7  │五塔油（白色）                                            │貳瓶    │
├──┼─────────────────────────────┼────┤
│ 8  │MENTHOLATUM                                               │貳瓶    │
├──┼─────────────────────────────┼────┤
│ 9  │青草油                                                    │肆瓶    │
├──┼─────────────────────────────┼────┤
│10  │虎標萬金油                                                │貳瓶    │
└──┴─────────────────────────────┴────┘
◎附錄本案所犯法條：
《藥事法第83條第1 項》
明知為偽藥或禁藥，而販賣、供應、調劑、運送、寄藏、牙保、
轉讓或意圖販賣而陳列者，處7 年以下有期徒刑，得併科新臺幣
500 萬元以下罰金。
◎◎附記應注意事項：
《刑法第75條之1 第1項第4 款─緩刑宣告之撤銷》
受緩刑之宣告而有下列情形之一，足認原宣告之緩刑難收其預期
效果，而有執行刑罰之必要者，得撤銷其宣告：
四、違反第74條第2 項第1 款至第8 款所定負擔情節重大者。

司法院資訊處製作；財團法人民間司法改革基金會備份。
